最高法院刑事判決　　　　　　　　　 111年度台上字第1028號
上　訴　人　閔俊賢


上列上訴人因加重詐欺案件，不服臺灣高等法院臺中分院中華民
國110年12月7日第二審判決（110 年度金上訴字第1644號，起訴
案號：臺灣臺中地方檢察署110年度偵字第9127、14045號），提
起上訴，本院判決如下：
    主  文
上訴駁回。
    理  由
一、按刑事訴訟法第377 條規定，上訴於第三審法院，非以判決
    違背法令為理由，不得為之。是提起第三審上訴，應以原判
    決違背法令為理由，係屬法定要件。如果上訴理由書狀並未
    依據卷內訴訟資料，具體指摘原判決不適用何種法則或如何
    適用不當，或所指摘原判決違法情事，顯與法律規定得為第
    三審上訴理由之違法情形，不相適合時，均應認其上訴為違
    背法律上之程式，予以駁回。
二、本件上訴人閔俊賢上訴意旨略以：
（一）原判決以其於警詢及原審中所為不一致之陳述，即認定其
    犯加重詐欺罪，未審究依其警詢所述，其主觀上仍可能認為
    僅是賭博集團的收簿手而不具加重詐欺之犯意，顯有應於審
    判期日調查之證據而未予調查之違法。
（二）原判決僅依其所述，並無其他補強證據，即認定集團成員
    包含綽號為「老闆」、「Rich」、「Vivian Lin」及原判決
    附表（下稱附表）二施用詐術之機房人員等人，屬3 人以上
    之詐欺集團。有判決不載理由之違誤。
（三）其因誤信謊言致罹刑章，然因其無犯罪紀錄，犯後態度良
    好，犯罪所得僅新臺幣5,500 元，應從輕及適用刑法第59條
    規定酌減其刑，並宣告緩刑。原審未予詳酌，維持應執行有
    期徒刑2年2月之量刑，致其罪責與處罰不相對應。
三、惟查：原判決維持第一審依想像競合犯之規定，從一重論處
    上訴人三人以上共同犯詐欺取財罪刑（共12罪），及為相關
    沒收之宣告，駁回其在第二審之上訴。已詳敘認定犯罪事實
    所憑證據及理由。並就如何認定：（一）附表一所示人頭帳
    戶申設人等證述是將帳戶交予上訴人、附表二所示告訴人（
    被害人）等證述遭詐騙之情節，均為可採。佐以上訴人所為
    與事實相符之自白；及警詢中自承本係提供己之帳戶給詐欺
    集團使用，後經該集團招募為收簿手等，足認上訴人係本加
    重詐欺之犯意而為本件犯行，所辯僅認知擔任賭博集團的收
    簿手，並不足採。（二）上訴人自承詐欺集團成員包括綽號
    為「老闆」、「Rich」、「Vivian Lin」等成員為可採；佐
    以附表二所示告訴人（被害人）等證述遭人詐欺之被害內容
    ，足證上訴人確係加入成員為3 人以上之詐欺集團。（三）
    上訴人有本件犯意及犯行，所辯均不足採。均依據卷內資料
    予以說明。
四、刑之量定及刑法第59條酌減其刑，係屬事實審法院得依職權
    裁量之事項。原判決已敘明第一審以上訴人之責任為基礎，
    審酌其曾於偵查、第一審中坦承犯行、被害人所受之損害等
    刑法第57條所列各款事項而為量刑，並無不當，而予維持。
    原判決所維持之第一審判決，量刑既未逾越法定刑度，亦無
    違背公平正義之情形；且未認上訴人有犯罪之情狀顯可憫恕
    之情，而未依刑法第59條酌減其刑，自均難指為違法。
五、原判決所維持之第一審判決，就上訴人所諭知之執行刑已逾
    有期徒刑2 年，不合緩刑條件，自無從諭知緩刑，難指為違
    法。
六、從形式上觀察，原判決並無違背法令之處。上訴意旨置原判
    決之論敘於不顧，僅以自己之說詞，而為事實上之爭辯，並
    對原審裁量之職權行使，而為指摘，與首述法定上訴要件不
    符，其之上訴違背法律上之程式，應予駁回。
據上論結，應依刑事訴訟法第395條前段，判決如主文。
中    華    民    國   111    年    3     月    16    日
                  刑事第八庭審判長法  官  李  英  勇  
                                  法  官  洪  兆  隆  
                                  法  官  楊  智  勝  
                                  法  官  邱  忠  義  
                                  法  官  吳  冠  霆  
本件正本證明與原本無異
                                  書記官
中    華    民    國   111    年    3     月    23    日